【裁判字號】    90,親,7
【裁判日期】    900731
【裁判案由】    否認子女
【裁判全文】
臺灣新竹地方法院民事裁定  九十年度親字第七號
    原      告    甲○○
    被      告    乙○○
    兼法定代理人  丙○○
右當事人間請求否認子女事件，本院裁定如左：
    主      文
確認被告乙○○非原告與被告丙○○所生之子。
訴訟費用由被告負擔。
    理      由
甲、原告方面：
一、聲明：求為判決如主文第一項所示。
二、陳述：原告與被告乙○○之母即被告丙○○於民國八十五年十二月二十二日結婚
    ，原告與被告丙○○初識時，見其手抱幼子乙○○（原名劉郁友），處境堪憐，
    其後與劉女交往，進而結婚，基於愛屋及烏之意，為免被告乙○○因戶籍登記欄
    登載為「父不詳」，而遭他人異樣眼光，雖明知被告乙○○並非原告所生，仍於
    八十六年一月三日依一千零六十四條之規定，向戶政事務所辦理被告乙○○之準
    正手續，並改從原告之姓，隨後並申請改名，惟原告與被告乙○○並無真實父子
    關係，準正登記應屬無效，原告與被告丙○○並於八十七年十一月三十日協議離
    婚，為此訴請確認被告乙○○並非原告與被告丙○○所生之子等語。
三、證據：提出戶籍謄本二件為證。
乙、被告方面：
    聲明及陳述略以：自認被告乙○○並非原告與丙○○所生之子之事實，惟原告提
    起本訴僅列乙○○為被告即已足，勿庸列丙○○為被告，且被告乙○○本不主張
    與原告間有親子關係存在，故本訴之訴訟費用應由原告負擔。
丙、本院依職權囑託長庚紀念醫院鑑定親子血源關係。
    理    由
一、按「生父認領非婚生子女後，不得撤銷其認領，固為民法第一千零七十條所明定
    。惟子女之認領，以有真實血統關係為前提，倘認領人與被認領人間有事實上父
    子關係存在，即有血統連絡時，雖不許認領人以其認領係被詐欺或脅迫而為之為
    理由予以撤銷，惟如無真實父子關係時，則不因認領而成為父子，縱認領行為無
    瑕疵，該認領仍為無效」，最高法院七十二年度台上字第三四九號、八十六年度
    台上字第一九○八號判決可資參照。本件原告主張其與被告乙○○並無真實之血
    緣關係，而係虛偽辦理準正登記，參照上開判決之之意旨，應認為原告之主張如
    屬真實，應不發生準正之效果，原告自得隨時提起確認之訴，不受民法第一千零
    六十三條第二項規定，否認子女之訴應於知悉子女出生之日起一年內為之之限制
    ，先予敘明。
二、本件原告起訴主張其與被告乙○○並無血緣關係，因與被告丙○○結婚，基於愛
    屋及烏之心態，乃於八十六年一月三日依一千零六十四條之規定，向戶政事務所
    辦理被告乙○○之準正手續之事實，業據其提出被告戶籍謄本一件為證，經本院
    囑託長庚紀念醫院鑑定親子血源關係，依長庚紀念醫院對原告及被告乙○○二人
    所作之親子鑑定報告顯示：「根據ＶＷＡ，Ｄ２Ｓ１３３８，ＴＨ０１，ＴＰＯ
    Ｘ，Ｄ５Ｓ８１８，Ｄ１３Ｓ３１７，Ｄ７Ｓ８２０等位點之遺傳標記分析結果
    ，可以排除〞甲○○是乙○○的親生父親〞」。有該院九十年六月十三日（九十
    ）長庚院法字第０三七四號函暨檢附親子鑑定報告附卷可按，是原告之主張堪信
    為真實。故原告起訴請求確認被告乙○○非原告與被告丙○○所生之子，洵屬有
    據，應予准許。
三、被告抗辯原告提起本訴僅列被告乙○○即已足，其贅列被告丙○○，該部分訴訟
    費用應由原告負擔，又被告乙○○本不主張與原告間有親子關係存在，依民事訴
    訟法第八十條規定，此部分訴訟費用亦應由原告負擔云云。惟原告當初係經由被
    告丙○○之同意而辦理準正登記，且子女之血緣關係乃由父母二方而來，非僅牽
    涉其中一方而已，自難謂原告提起本訴僅列載乙○○即已足，勿庸列載丙○○為
    被告，且否認子女之訴訟因涉及親子血緣關係存否之公益事項，不適用認諾之規
    定（民事訴訟法第五百九十四條規定），此在確認父子關係不存在之訴，應認為
    亦有其適用，被告辯稱依同法第八十條規定被告逕行認諾者，訴訟費用由原告負
    擔，均不足採。
四、結論：本件原告之訴為有理由，依民事訴訟法第七十八條、第八十五條第一項前
    段，判決如主文。
中      華      民      國    九十    年      七      月    三十一    日
                                    臺灣新竹地方法院民事第二庭
~B法      官  彭洪英
右為正本係照原本作成
如不服本判決，須於本判決送達後二十日內向本院提出上訴狀（須按他造當事人之人
數附繕本）。
中      華      民      國    九十    年      七      月    三十一    日
~B法院書記官  吳美雲


司法院資訊處製作；財團法人民間司法改革基金會備份。
